臺灣新竹地方法院刑事判決
111年度訴字第145號
公  訴  人  臺灣新竹地方檢察署檢察官
被      告  吳智傑


            田義麒


            陳皓友


            趙志烜




上列被告等因妨害秩序案件，經檢察官提起公訴（110 年度偵字
第8783號），被告等於本院準備程序中就被訴事實均為有罪之陳
述，經告知被告簡式審判程序之旨，並聽取檢察官及被告等之意
見後，經本院合議庭裁定依簡式審判程序審理，本院判決如下：
    主  文
乙○○犯在公共場所聚集三人以上下手實施強暴脅迫罪，處有期
徒刑陸月，如易科罰金，以新臺幣壹仟元折算壹日。
甲○○犯在公共場所聚集三人以上下手實施強暴脅迫罪，處有期
徒刑陸月，如易科罰金，以新臺幣壹仟元折算壹日。
丙○○犯在公共場所聚集三人以上下手實施強暴脅迫罪，處有期
徒刑陸月，如易科罰金，以新臺幣壹仟元折算壹日。
丁○○犯在公共場所聚集三人以上下手實施強暴脅迫罪，處有期
徒刑陸月，如易科罰金，以新臺幣壹仟元折算壹日。　　
    事  實
一、緣乙○○及甲○○自認渠等於民國110 年6 月24日晚間共乘
　　機車行經新竹市北區武陵路、金竹路交岔路口時，遭不詳機
　　車騎士對渠等叫囂，心生不滿，竟夥同丙○○及丁○○，由
　　乙○○駕駛車牌號碼000-00號自用小客車搭載甲○○、丙○○及丁○○外出欲教訓他人。乙○○、甲○○、丙○○及丁○○於同日20時20分許，駕駛前開自用小客車行經新竹市○
　　區○○路0 段000 號前，發現林Ο秞（94年出生，真實姓名
　　年籍均詳卷）、高Ο迪（95年出生，真實姓名年籍均詳卷）
　　、戊○○及余Ο賀（96年出生，真實姓名年籍均詳卷）分乘
　　2 部機車行經該處，乙○○、甲○○、丙○○及丁○○即共
　　同基於在公共場所聚集三人以上下手實施強暴脅迫之犯意聯
　　絡，由乙○○駕駛前開自用小客車於公共往來道路上強行斜
　　停在林Ο秞、高Ο迪、戊○○及余Ο賀等人所騎乘2 部機車
　　前方，阻礙林Ο秞、高Ο迪、戊○○及余Ο賀行進，復由丙○○以「很屌是不是！小屁孩是不是！幹你娘機掰！幹！衝
　　三小！幹你娘」等語辱罵林Ο秞、高Ο迪、戊○○及余Ο賀
　　，丙○○及丁○○並徒手毆打林Ο秞、高Ο迪、戊○○及余
　　Ο賀，使林Ο秞受有左上唇擦挫傷併輕微腦震盪、左肩挫傷
　　、右踝扭傷等傷害，高Ο迪、余Ο賀及余Ο賀亦均受有傷害
　　，乙○○、甲○○、丙○○及丁○○等人即共同以此方式下
　　手實施強暴脅迫行為，渠等隨即駕車逕行離去。嗣經林Ο秞
　　及高Ο迪於110 年6 月25日報警處理，為警調閱監視器畫面
　　後循線查悉上情。
二、案經林Ο秞及高Ο迪均訴由新竹市警察局第一分局報請臺灣
　　新竹地方檢察署檢察官偵查起訴。
    理  由
一、本件被告乙○○、甲○○、丙○○及丁○○等人所犯刑法第
　　150 條第1 項後段之在公共場所聚集三人以上下手實施強暴
　　脅迫罪，非死刑、無期徒刑、最輕本刑為3 年以上有期徒刑
　　之罪，或高等法院管轄第一審之案件，被告於本院準備程序
　　進行中，就被訴事實為有罪之陳述，經本院合議庭認合於刑
　　事訴訟法第273 條之1 第1 項之規定，裁定進行簡式審判程
　　序，合先敘明。
二、訊據被告乙○○、甲○○、丙○○及丁○○等人對於前揭事
　　實均坦承不諱（見訴字第145 號卷第85、86、103、132、13
　　3、156、161、162、172 頁），並經證人即告訴人林Ο秞及
　　高Ο迪於警詢及偵訊時分別指訴綦詳，暨證人余Ο賀及戊○○於警詢及偵訊時證述明確（見偵字第8783號卷第16至19、
　　23、24、28、29、33、34、97、98頁），復有警員劉冠廷於
　　110 年7 月16日所出具之偵查報告1 份、指認犯罪嫌疑人紀
　　錄表4 份、車輛詳細資料報表1 份、國軍桃園總醫院新竹分
　　院附設民眾診療服務處所出具之診斷證明書1 份及監視器畫
　　面翻拍照片8 幀等附卷足稽（見偵字第8783號卷第4、5、20
　　至22、25至27、30至32、35至37、42至47頁），是被告乙○○、甲○○、丙○○及丁○○等人於本院審理時所為上開任
　　意性自白均核與事實相符而均堪以採信。從而本案事證明確
　　，被告乙○○、甲○○、丙○○及丁○○等人所為前揭犯行
　　均洵堪認定，應均予依法論科。
三、論罪科刑：
（一）按刑法第150 條聚眾施強暴脅迫罪，原規定之構成要件「
　　　公然聚眾」部分，於109 年1 月15日修正為「在公共場所
　　　或公眾得出入之場所聚集三人以上」。其修正理由（同第
　　　149 條修正說明）載敘：實務見解認為，「聚眾」係指參
　　　與之多數人有隨時可以增加之狀況，若參與之人均係事前
　　　約定，人數既已確定，便無隨時可以增加之狀況，自與聚
　　　眾之情形不合。此等見解範圍均過於限縮，也無法因應當
　　　前社會之需求。爰將本條前段修正為「在公共場所或公眾
　　　得出入之場所」有「聚集」之行為為構成要件，亦即行為
　　　（人）不論其在何處、以何種聯絡方式（包括透過社群通
　　　訊軟體：如LINE、微信、網路直播等）聚集，其係在遠端
　　　或當場為之，均為本條之聚集行為，且包括自動與被動聚
　　　集之情形，亦不論是否係事前約定或臨時起意者均屬之等
　　　旨。查該修正條文除場所屬性不再侷限於實質上一般大眾
　　　可共見共聞之地點外，並將在現場實施騷亂之人數，明定
　　　為三人以上為已足。而本罪既屬妨害秩序之一種犯罪，則
　　　聚眾實施強暴脅迫之人，主觀上自須具有妨害秩序之故意
　　　，亦即應具有實施強暴脅迫而為騷亂之共同意思，始與該
　　　條罪質相符。惟此所稱聚眾騷亂之共同意思，不以起於聚
　　　集行為之初為必要。若初係為另犯他罪，或別有目的而無
　　　此意欲之合法和平聚集之群眾，於聚眾過程中，因遭鼓動
　　　或彼此自然形成激昂情緒，已趨於對外界存有強暴脅迫化
　　　，或已對欲施強暴脅迫之情狀有所認識或預見，復未有脫
　　　離該群眾，猶基於集團意識而繼續參與者，亦均認具備該
　　　主觀要件。且其等騷亂共同意思之形成，不論以明示通謀
　　　或相互間默示之合致，亦不論是否係事前鳩集約定，或因
　　　偶發事件臨時起意，其後仗勢該群眾結合之共同力，利用
　　　該已聚集或持續聚集之群眾型態，均可認有聚眾騷亂之犯
　　　意存在。又該條之修法理由固說明：倘三人以上，在公共
　　　場所或公眾得出入之場所聚集，進而實行強暴脅迫（例如
　　　：鬥毆、毀損或恐嚇等行為）者，不論是對於特定人或不
　　　特定人為之，已造成公眾或他人之危害、恐懼不安，應即
　　　該當犯罪成立之構成要件，以符保護社會治安之刑法功能
　　　之旨，最高法院110 年度臺上字第6191號判決意旨可資參
　　　照。經查被告乙○○、甲○○、丙○○及丁○○等人於案
　　　發當時係因被告乙○○及甲○○認有遭不詳機車騎士叫囂
　　　而心生不滿，是以被告等人乃駕車外出欲予以教訓，於發
　　　現告訴人林Ο秞及高Ο迪暨證人戊○○及余Ο賀所騎乘2
　　　部機車，被告等人乃共同為如事實欄所述犯行，且案發現
　　　場為人車多有往來之市區道路之公共場所，被告等人以前
　　　開自用小客車強行斜停在機車前方而阻礙行進，復以上揭
　　　言語辱罵及徒手毆打告訴人林Ο秞及高Ο迪暨證人戊○○
　　　及余Ο賀成傷，堪認被告等人於聚集過程中，主觀上已有
　　　將對他人施以強暴脅迫之認識或故意甚明。
（二）核被告乙○○、甲○○、丙○○及丁○○所為，均係犯刑
　　　法第150 條第1 項後段之在公共場所聚集三人以上下手實
　　　施強暴脅迫罪。又刑法第150 條第1 項之罪，係為保護社
　　　會整體秩序、安全，屬於國家法益，並非個人法益，縱行
　　　為人施以強暴脅迫之客體有數人，惟侵害國家法益仍屬單
　　　一，僅成立單純一罪，故被告乙○○、甲○○、丙○○及
　　　丁○○等人同時共同對告訴人林Ο秞及高Ο迪暨證人戊○○及余Ο賀施以強暴脅迫，僅成立單純一罪。又本案犯罪
　　　構成要件須聚集三人以上，性質上屬於聚合犯，並應以在
　　　場共同實施或在場參與分擔實施犯罪之人為限，故被告乙○○、甲○○、丙○○及丁○○等人均在場參與實施前開
　　　犯行，渠等間具有犯意聯絡及行為分擔，應論以共同正犯
　　　。然刑法條文有「結夥三人以上」者，其主文之記載並無
　　　加列「共同」之必要（最高法院79年度臺上字第4231號判
　　　決意旨參照）。是本條文以「聚集三人以上」為構成要件
　　　，應為相同解釋，爰不在主文加列「共同」之文字。再按
　　　成年人故意對少年犯罪，加重其刑至二分之一，兒童及少
　　　年福利與權益保障法第112 條第1 項後段固有明文，然需
　　　所犯者為侵害個人法益之罪，始有其適用（最高法院99年
　　　度臺上字第7203號判決意旨可供參照）。本案被告乙○○
　　　、甲○○、丙○○及丁○○等人所犯刑法第150 條之罪，
　　　係為保護社會秩序與安寧，屬於社會法益，並非個人法益
　　　，縱被告乙○○、甲○○、丙○○及丁○○下手實施強暴
　　　行為之對象為少年，揆諸上開說明，亦無從適用上開規定
　　　加重其刑，併此敘明。
（三）又查被告乙○○前曾於105 年間犯竊盜及恐嚇得利罪，經
　　　法院分別判處有期徒刑5 月及1 年6 月確定；又於107 年
　　　間犯偽造文書罪，經法院判處有期徒刑4 月、4 月確定；
　　　嗣上揭所有案件經本院以107 年度聲字第1579號裁定應執
　　　行有期徒刑2 年3 月，於107 年12月24日確定。其自107
　　　年11月7 日起開始執行，於109 年6 月18日假釋出監，刑
　　　期至109 年11月21日縮刑期滿未經撤銷假釋而視為執行完
　　　畢等情，有臺灣高等法院被告前案紀錄表1 份在卷足參（
　　　見訴字第145 號卷第180至186頁），被告乙○○於受有期
　　　徒刑之執行完畢後，5 年以內故意再犯本件有期徒刑以上
　　　之罪，符合刑法第47條第1 項累犯之規定，然本院審酌被
　　　告乙○○所為上揭構成累犯之前案為竊盜、恐嚇得利及偽
　　　造文書案件，均與被告乙○○本件所犯妨害秩序犯行不具
　　　有相同或類似之性質，亦非屬暴力等具有重大惡性特徵之
　　　犯罪類型，復無證據足資證明被告乙○○有對刑罰反應力
　　　薄弱之情，是以本院依照刑法第57條各款所列事項審酌一
　　　切情狀後，認量處如主文所示之刑，已與被告乙○○為本
　　　案犯罪行為所生之危害，暨其應負責任之輕重業已相符，
　　　是被告乙○○不再依刑法第47條第1 項之規定加重其刑，
　　　附此敘明。
（四）爰審酌被告乙○○、甲○○、丙○○及丁○○僅因被告乙○○及甲○○認有遭不詳機車騎士叫囂，不思克制情緒及
　　　理性解決問題，卻駕車外出欲予以教訓，於發現告訴人林
　　　Ο秞及高Ο迪暨證人戊○○及余Ο賀所騎乘2 部機車，即
　　　以車輛斜停阻礙行進，又口出言語辱罵及徒手毆打告訴人
　　　林Ο秞及高Ο迪暨證人戊○○及余Ο賀成傷，是被告乙○○、甲○○、丙○○及丁○○等人下手實施強暴脅迫之行
　　　為，對社會秩序造成危害，並已造成公眾及他人恐懼不安
　　　，被告等人所為實不足取；另考量被告等人犯罪之動機、
　　　手段、情節、所生危害情形、被告等犯後均坦承不諱，告
　　　訴人林Ο秞及高Ο迪已撤回告訴，暨證人戊○○及余Ο賀
　　　均不提出告訴，復衡酌被告乙○○之素行，其為國中畢業
　　　之智識程度、有父母等家人、未婚之家庭及生活狀況；被
　　　告甲○○為高職畢業之智識程度、有母親及哥哥等家人、
　　　未婚、將從事餐飲工作之家庭及生活狀況；被告丙○○為
　　　高中肄業之智識程度、與奶奶、父母、妹妹及女友同住、
　　　未婚、從事油漆工作，日薪為新臺幣（下同）1600元之家
　　　庭及生活狀況；被告丁○○為國中畢業之智識程度、有父
　　　親、2 位哥哥及1 位姐姐等家人、在市場上班，月收入4
　　　萬元之家庭及生活狀況等一切情狀，分別量處如主文所示
　　　之刑，並均諭知如易科罰金之折算標準，以資懲儆。
據上論斷，依刑事訴訟法第273 條之1 第1 項、第299 條第1 項
前段，刑法第28條、第150 條第1 項後段，第41條第1 項前段，
刑法施行法第1 條之1 第1 項，判決如主文。
本案經檢察官張凱絜提起公訴，檢察官陳亭宇到庭執行職務。
中　　華　　民　　國　　111 　年　　9 　　月　　12　　日
                  刑事第二庭    法  官    楊惠芬
以上正本證明與原本無異。  
如不服本判決應於收受送達後20日內向本院提出上訴書狀，並應
敘述具體理由；其未敘述上訴理由者，應於上訴期間屆滿後20日
內向本院補提理由書（均須按他造當事人之人數附繕本）「切勿
逕送上級法院」。告訴人或被害人如對於本判決不服者，應具備
理由請求檢察官上訴，其上訴期間之計算係以檢察官收受判決正
本之日期為準。　　　　　　　　　
中　　華　　民　　國　　111 　年　　9 　　月　　13　　日
              　　　　　　　　　書記官    李艷蓉
附錄本案論罪科刑法條：
刑法第150 條： 
在公共場所或公眾得出入之場所聚集三人以上，施強暴脅迫者，
在場助勢之人，處一年以下有期徒刑、拘役或十萬元以下罰金；
首謀及下手實施者，處六月以上五年以下有期徒刑。
犯前項之罪，而有下列情形之一者，得加重其刑至二分之一：
一、意圖供行使之用而攜帶兇器或其他危險物品犯之。
二、因而致生公眾或交通往來之危險。